
---
title: "数据整理"
author: Juqiang
date: Sept 27, 2024
output: word_document
---


# 第三章 数据加工

数据加工（data wrangling）是指对原始数据集进行一系列处理，以消除数据中的错误，选择合适的变量，合并不同数据集，调整数据格式，为后续的探索性数据分析（下一章）做好准备。本章主要介绍数据清理、变量筛选、数据合成、数据塑形等数据处理操作。在学习数据处理之前，我们需要对数据与变量的类型有所了解。

## 学习目标

- 了解数据与变量的类型

- 掌握数据清理概念与方法

- 掌握变量筛选的方法

- 掌握长宽数据相互转换的方法

- 掌握不同数据集合并的方法



## 数据与变量类型

详见教程

### 数据类型

### 变量类型

## 数据清洁与筛选

### 数据清洁

### 变量筛选



## 数据塑形与整合

### 数据塑形

### 数据整合


## 课堂任务

### 任务3.1 数据类型判断 {-}

详见教程

### 任务3.2 变量类型判断 {-}


### 任务3.3 数据清洁 {-}

```{r eval=F, echo=T}

library(tidyverse)
# 创建含有错误值的数据
set.seed(123)  # 设置随机种子以确保可重复性

df_errors <- data.frame(Student_ID = 1:100,
                 Listening_Score = sample(-5:100, 100, replace = TRUE),
                 Speaking_Score = sample(0:103, 100, replace = TRUE),
                 Reading_Score = sample(c(0:100, NA), 100, replace = TRUE),
                 Writing_Score = sample(0:100, 100, replace = TRUE),
                 Age = sample(c(18:40, NA), 100, replace = TRUE),
                Gender = sample(c("Male", "Female"), 100, replace = TRUE))%>%
    mutate(Writing_Score  = case_when(
    Student_ID %in% c(5, 20, 50) ~ Writing_Score  + 50, # 添加异常值
    TRUE ~ Writing_Score ),
    Writing_Score  = case_when(
    Student_ID %in% c(3, 23, 54,67) ~ Writing_Score  - 50, # 添加异常值
    TRUE ~ Writing_Score ))

# 使用 drop_na() 函数删除含有缺失值的行
df_clean <- df_errors %>% drop_na()

# 使用均值插值法填补缺失值
df_interpolated <- df_errors %>%
  mutate(Reading_Score_new = ifelse(is.na(Reading_Score), 
                                 mean(Reading_Score, na.rm = TRUE), 
                                       Reading_Score))

# 使用中位数插值法填补缺失值
df_interpolated_median <- df_errors %>%
  mutate(Reading_Score_new = ifelse(is.na(Reading_Score), 
                         median(Reading_Score, na.rm = TRUE), Reading_Score))

# 使用 filter() 函数排除异常值
df_clean <- df_clean %>%
  filter(Listening_Score >= 0 & Speaking_Score <= 100 & Reading_Score <= 100)

# 过滤掉超过2个标准差的异常值
df_clean_sd <- df_errors %>%
  filter(Writing_Score >= mean(Writing_Score, na.rm = TRUE) - 2 * sd(Writing_Score, na.rm = TRUE) &
    Writing_Score <= mean(Writing_Score, na.rm = TRUE) + 2 * sd(Writing_Score, na.rm = TRUE))

# 使用四分位距法来识别并排除异常值
df_clean_iqr <- df_errors %>%
  filter(Writing_Score >= quantile(Writing_Score, 0.25, na.rm = TRUE) - 1.5 * IQR(Writing_Score, na.rm = TRUE) &
    Writing_Score <= quantile(Writing_Score, 0.75, na.rm = TRUE) + 1.5 * IQR(Writing_Score, na.rm = TRUE))

```


```{r eval=F, echo=T}

# 创建包含各种文本问题的数据框
text_problems <- data.frame(ID = 1:4,
  Problem_Type = c("拼写错误", "冗余词汇", "标点符号", "词性标签"),
  Original_Text = c("Ths is an exmple of text with splling errors.",
               "This is is an example example of redundant redundant words.",
                    "Clean the text; remove: punctuations!",
                  "This_DT is_VBZ an_DT example_NN."), stringsAsFactors = FALSE)
# 逐行处理文本问题
cleaned_text <- text_problems %>%
  mutate(Cleaned_Text = case_when(
    Problem_Type == "拼写错误" ~ str_replace_all(Original_Text, 
                                c("Ths" = "This", "exmple" = "example", 
                                               "splling" = "spelling")),
    Problem_Type == "冗余词汇" ~ str_replace_all(Original_Text, "\\b(\\w+)\\s+\\1\\b", "\\1"),
    Problem_Type == "标点符号" ~ str_replace_all(Original_Text, "[[:punct:]]", ""),
    Problem_Type == "词性标签" ~ str_replace_all(Original_Text, "_[A-Z]+", "")
  ))


```

### 任务3.4 变量筛选 {-}

&emsp;&emsp;当变量过多时，我们可以选择部分变量组成新的数据框。下面请选择所有女生的听力数据。选择所有男生的阅读数据。Filter函数主要筛选行数据，而select函数主要筛选变量即列数据。

```{r eval=F, echo=T}
df.girl = df_errors %>% 
  filter(Gender == "Female")%>%
  select(Listening_Score)
df.boy = df_errors %>% 
  filter(Gender == "Male")%>%
  select(Reading_Score)
```

### 任务3.5 数据塑形 {-}

```{r eval=F, echo=T}
# 生成一个二语学术写作数据集
set.seed(123)  # 设置随机种子，以确保结果可复现
academic_writing_data <- tibble(
  student_id = 1:10,  # 学生ID
  native_language = sample(c("Chinese", "Spanish", "French", "Russian", "German", "Italian"), 10, replace = TRUE),  # 母语
  second_language = sample(c("English", "Chinese", "Spanish", "French", "German", "Italian"), 10, replace = TRUE),  # 二语
  essay1_length = sample(200:2000, 10, replace = TRUE),  # 论文1长度
  essay2_length = sample(200:2000, 10, replace = TRUE),  # 论文2长度
  essay3_length = sample(200:2000, 10, replace = TRUE),  # 论文3长度
  )

# 把essay1_length、essay2_length和essay3_length三列汇总到一列中
long_data <- gather(academic_writing_data, 
essay, length, 
essay1_length:essay3_length)

# 转回宽格式
wide_data <- spread(long_data, essay, length)


```

### 任务3.6 数据整合 {-}

```{r eval=F, echo=T}

# 创建学生基本信息数据集
student_info <- data.frame(
  Student_ID = c("123456789012", "123456789013", "123456789014"),
  Name = c("Alice", "Bob", "Charlie"),
  Age = c(20, 21, 22))

# 创建学生成绩数据集
student_scores <- data.frame(
  ID = c("89012", "89013", "89014", "89015"),  # ID仅包含身份证后六位
  Math_Score = c(85, 90, 78, 88),
  English_Score = c(82, 76, 91, 80))

# 标准化ID列
student_scores <- student_scores %>%
  mutate(ID = paste0("1234567", ID))  # 假设前十位是固定的
# 合并数据集
merged_data <- student_scores %>%
  full_join(student_info , by = c("ID"="Student_ID"))  # 使用full_join合并

merged_data.cleaned <- merged_data %>%
  filter(!is.na(Name))


```
