# 第四章 探索性数据分析


&emsp;&emsp;探索性数据分析（Exploratory Data Analysis，简称EDA）通过可视化和统计手段来帮助人们理解数据中的模式和特征，发现数据中隐藏的关联性和趋势，为进一步的数据建模和分析提供基础。这种分析过程可以帮助数据科学家针对数据和应用的场景，提出假设或问题。

&emsp;&emsp;探索性数据分析过程中会不断反复经历以下几个环节：

- 数据转换：对数据集中的数值变量进行变换、重构以及描述性统计值计算。

- 数据可视化：通过绘制条形图、直方图、散点图、箱线图、密度图等，将数据可视化，更好地展示数据的趋中性和分布。

- 数据建模：通过统计模型验证数据之间的关系。


## 学习目标


- 了解探索性数据分析的概念

- 掌握数据转化的常见方法

- 了解数据可视化类型与特点


## 数据转换

### Z-score标准化

### 归一化

### 对数化

### 词频标准化

### 描述性统计

#### 中心趋势度

#### 数据分布


## 数据可视化

### 数据可视化工具

### R语言绘图程序包

### ggplot2图形语法

### 数据可视化基本图类

#### 柱状图

#### 箱线图和小提琴图

#### 直方图

#### 密度图

#### 瓦片图



## 课堂任务

### 任务4.1 数据标准化与归一化 {-}

- 计算每个词汇的情感得分与抽象度的乘积作为新特征Emotion_Abstractness_Product。
- 计算每个词汇的词频与意象度的差作为新特征Frequency_Imagery_Difference。
- 对词频特征进行Z-score标准化，并创建新特征Frequency_Zscore。
- 对词汇抽象度进行Min-Max归一化，并创建新特征Abstractness_Normalized
- 对词频特征进行对数化，并创建新特征Frequency_Log。

```{r eval=F, echo=T}
library(tidyverse)


# 创建含有真实汉语词汇的数据集
set.seed(123)  # 设置随机种子以确保可重复性
df_vocabulary <- data.frame(Word = c("苹果", "梨子", "香蕉", "草莓", 
                                     "桃子", "西瓜", "橙子", "柚子", "葡萄", "芒果",
                                 "书", "笔", "课本", "教室", "黑板", 
                                 "学生", "老师", "考试", "作业", "校园",
                                 "美食", "旅游", "音乐", "电影", 
                                 "运动", "阅读", "绘画", "写作", "摄影", "游戏",
                                 "猫", "狗", "兔子", "鱼", "鸟",
                                 "大象", "狮子", "熊猫", "猴子", "蛇",
                                 "早晨", "中午", "下午", "晚上", 
                                 "春天", "夏天", "秋天", "冬天", "天气", "季节",
                                 "篮球", "足球", "乒乓球", "网球",
                                 "羽毛球", "游泳", "滑雪", "跑步", "健身", "瑜伽"),
                        Frequency = sample(1:1000, 60, replace = TRUE),
                        Abstractness = sample(1:5, 60, replace = TRUE),
                        Imagery = sample(1:5, 60, replace = TRUE),
                        Age_of_Acquisition = sample(3:12, 60, replace = TRUE),
                        Difficulty = sample(1:5, 60, replace = TRUE),
                        Emotion_Score = sample(1:5, 60, replace = TRUE))


# 使用mutate函数创建新特征
df_vocabulary %>% 
  mutate(Emotion_Abstractness_Product = Emotion_Score * Abstractness,
         Frequency_Imagery_Difference = Frequency - Imagery,
         Frequency_Zscore = scale(Frequency),
         Abstractness_Normalized = (Abstractness - min(Abstractness)) / (max(Abstractness) - min(Abstractness)),
         Frequency_Log = log(Frequency))





```


### 任务4.2 描述性统计 {-}

计算男女生各门成绩的均分和标准差

```{r eval=F, echo=T}

df.score = data.frame(Student_ID = 1:100,
                    Listening_Score = sample(-5:100, 100, replace = TRUE),
                    Speaking_Score = sample(0:999, 100, replace = TRUE),
                    Reading_Score = sample(0:105, 100, replace = TRUE),
                    Writing_Score = sample(0:100, 100, replace = TRUE),
                    Gender = sample(c("Male", "Female"), 100, replace = TRUE))

# 计算每种母语的学习者的平均学习时长
df.mean.sd <- df.score %>%
  filter(Listening_Score > 0 | Reading_Score < 100)%>%
  group_by(Gender) %>%
  summarise(Listening.mean = mean(Listening_Score),
            Listening.sd = sd(Listening_Score))

```


### 任务4.3  {-}


```{r eval=F, echo=T}
#用于数据
library(janeaustenr)
#用于分词
library(tidytext)
library(dplyr)
library(stringr)

austen.emma.word <- austen_books() %>%
  group_by(book) %>%
  mutate(linenumber = row_number(),
         chapter = cumsum(str_detect(text, 
                                     regex("^chapter [\\divxlc]",
                                           ignore_case = TRUE)))) %>%
  unnest_tokens(word, text)%>%
  count(word, sort = TRUE) %>% 
  #筛选Emma这个小说
  filter(book == "Emma")%>%
  #显示前20个高频词
  head(20)

library(ggplot2)

austen.emma.word  %>%
  #给高频词排序
  mutate(word = reorder(word, n)) %>%
  ggplot(aes(n, word)) +
  geom_col() +
  labs(y = NULL)

```




### 任务4.4 双变量可视化 {-}


```{r eval=F, echo=T}


naming.df = read.csv('/Users/chenjuqiang/Nutstore Files/310_Tutorial/LanguageDS-MS/data/ch4/pictureNaming.new.csv')%>%
  mutate(LEN = as.factor(LEN),
         Source = as.factor(Source))

table(naming.df$LEN,naming.df$Source)

naming.df%>% 
  count(Source, LEN)%>%
  ggplot(aes(Source, LEN))+
  geom_tile(aes(fill=n))


ggplot(lexdec)+
  geom_count(aes(Class, Correct))

# 条形图
naming.df%>% 
  group_by(LEN)%>%
  summarise(mean = mean(RT_harm))%>%
  ggplot(aes(LEN, mean))+
  geom_bar(stat="identity")

naming.df%>% 
  group_by(LEN)%>%
  summarise(mean = mean(RT_harm),
            sd = sd(RT_harm))%>%
  ggplot(aes(LEN, mean, fill = LEN))+
  geom_bar(stat="identity")+
  geom_errorbar(aes(ymin = mean - sd,
                    ymax = mean + sd),
                width = .2, size = 0.7, position = position_dodge(.9))


# 箱型图
naming.df%>% 
 ggplot(., aes(x=LEN, y=RT_harm))+
  geom_boxplot()

# 小提琴图
naming.df%>% 
 ggplot(., aes(x=LEN, y=RT_harm))+
    geom_violin()

# 密度图
ggplot(naming.df, aes(x = RT_harm, y =  ..density..))+
  geom_freqpoly(aes(linetype = LEN), binwidth = 100)


# 双连续变量

ggplot(naming.df)+
  geom_point(aes(RT_harm, FAM))


```
