# 第七章 语音数据分析

&emsp;&emsp;语音数据在我们的生活中无处不在，从微信语音消息到智能音箱，不断提高着我们的生活质量。语音是声音的一种，是由人类的发音器官发出的声音。从声学上，语音是一种声波。对于声波我们可以分析它的时长和频率。常见的语音分析软件有Praat，可以提供各种各样的语音声学指标的提取。用Praat提取的结构化语音数据，经过数据整理，数据转化，可以像语言实验数据一样进行分析。


## 学习目标

-	掌握语音产生原理

-	掌握常见语音声学特征

- 掌握语音库建构基本原理及方法

-	熟悉语音数据处理方法

## 语音数据产生的生理基础

## 语音数据的声学特征


### 声音的物理特性

### 元音的声学特征

### 辅音的声学特征

#### 清辅音

#### 摩擦音

#### 鼻音

#### 近音

## 语音库数据管理

### 语音库分类

### 语音库制作过程

### EMU语音库管理系统

## 课堂任务

### 任务7.1：语音数据标注  {-}

### 任务7.2：声学参数的读取  {-}

### 任务7.3：语音库构建与分析  {-}

#### 构建语音库  {-}

```{r eval=F, echo=T}


# load the package
library(emuR)
library(tidyverse)
setwd("~/Nutstore Files/310_Tutorial/LanguageDS-e")
# 设置语音库的位置
 corpusPath = "data/ch7/speech_corp"
# 
# # 设置已经标注的语音文件 .wav 和标注文件.TextGrid files的位置
# path2folder = "/Users/chenjuqiang/Desktop/AmE_Consonants/"
# 
# # 基于语音文件和对应标注文件构建 emuDB 语音库
# # 注意：这一步只需要一次，语音库建设完成后不需要重复构建
# convert_TextGridCollection(dir = path2folder, 
#                            dbName = "AmE_Consonants", 
#                            targetDir = corpusPath)
# 
# # 将语音库文件位置设置为一个变量
 AMECpath = paste(corpusPath, "/AmE_Consonants_emuDB",sep = "")

# 将语音库载入R语言环境
# 注意这一步每次都需要先运行
AmeC.corp = load_emuDB(AMECpath, verbose = FALSE)

# 了解一下语音库
summary(AmeC.corp)
```

#### 检索语音信息 {-}

&emsp;&emsp;EMU-SDMS系统可以无缝和R语言的其他数据处理，可视化，建模的程序包对接，不需要产生不必要的中间数据，减少版本或人工操作错误的可能性。

```{r eval=F, echo=T}


# 通过检索函数检索语音库的内容
query(emuDBhandle = AmeC.corp, query = "segment =~ .*")%>%
  head()
```

####  时长提取 {-}

```{r eval=F, echo=T}
# 检索语音库中的鼻音和爆破音
nasals = query(AmeC.corp, query = "segment==n")%>%
  mutate(type = "nasals")
plosives = query(AmeC.corp, "segment==b|p|t|d|k|g")%>%
  mutate(type = "plosives")


#计算各自的时长
duration.df = rbind(nasals,plosives)%>%
  mutate(duration = end-start)%>%
  select(labels, type, duration, bundle)

duration.df 



```

#### 共振峰提取 {-}

```{r eval=F, echo=T}

# 元音ai在Praat中的标注是“a\\ic”,
vwl = query(AmeC.corp, query = "segment== a\\ic")

# 提取共振峰信息
# 所得表格中最后为共振峰信息，T1、T2、T3、T4
vwl.fm = get_trackdata(AmeC.corp, vwl,
                   onTheFlyFunctionName = "forest",
                   resultType = "emuRtrackdata")

# load package
library(ggplot2)

# 第一共振峰
ggplot(vwl.fm ) +
  aes(x = times_rel, y = T1, col = labels, group = sl_rowIdx) +
  geom_line() +
  labs(x = "Duration (ms)", y = "F1 (Hz)")

# 将共振峰信息进行时长归一化
td_vowels_norm = normalize_length(vwl.fm)

ggplot(td_vowels_norm) +
  aes(x = times_norm, y = T1, col = labels, group = labels) +
  geom_smooth() +
  labs(x = "Duration (normalized)", y = "F1 (Hz)") 


# 下面我们提取共振峰中最稳定的部分，中间点
td_vowels_midpoint = td_vowels_norm %>% 
  filter(times_norm == 0.5)

# 计算元音在一、二共振峰的中心点
td_centroids = td_vowels_midpoint %>%
  group_by(labels) %>%
  summarise(T1 = mean(T1), T2 = mean(T2))

# 画元音的位置图
ggplot(td_vowels_midpoint, aes(x = T2, y = T1, colour = labels, label = labels)) + 
  geom_text(data = td_centroids) +
  stat_ellipse() +
  scale_y_reverse() + scale_x_reverse() + 
  labs(x = "F2 (Hz)", y = "F1 (Hz)") +
  theme(legend.position="none")

  
  
```

#### 基频分析 {-}

&emsp;&emsp;基频是语音中音高的声学基础。所有响音（如元音和鼻音）都有基频。我们说话的语调也是由基频的变化体现的。此外，一些语言如汉语使用基频区分不同词的意思，又称声调。

```{r eval=F, echo=T}

vwl.f0 = get_trackdata(AmeC.corp, vwl,
                   onTheFlyFunctionName = "ksvF0",
                   resultType = "emuRtrackdata")

# 此时T1表示的是基频FO
ggplot(vwl.f0 ) +
  aes(x = times_rel, y = T1, col = labels, group = sl_rowIdx) +
  geom_line() +
  labs(x = "Duration (ms)", y = "F0 (Hz)")

# 将基频信息进行时长归一化
f0_norm = normalize_length(vwl.f0)

ggplot(f0_norm) +
  aes(x = times_norm, y = T1, col = labels, group = labels) +
  geom_smooth() +
  labs(x = "Duration (normalized)", y = "F0 (Hz)") 

```
