# 第八章 统计建模入门


## 学习目标 {-}

- 📌 **了解推断性统计的基本逻辑** 

- 📌 **了解常见概率分布** 

- 📌 **熟悉不同参数和非参数检验使用条件** 

- 📌 **掌握统计检验算法实现及解读** 


## 统计检验流派

## 概率分布

## 参数和非参数统计检验

## 经典统计测试的结果解读与汇报

### 因变量为数值变量

#### t检验

#### 方差分析

#### 相关分析

#### 线性回归

#### 一般线性模型与广义线性模型



### 因变量为分类变量

#### 卡方检验

#### 逻辑回归

## 课堂任务

```{r}
library(tidyverse)

library(gridExtra)

library(showtext)

showtext_auto()  # 自动应用字体
```




### 任务8.1 偏度与峰度 {-}

```{r eval=F, echo=T}
# 设置随机种子保证结果可重现
set.seed(123)

# 生成不同偏度的数据
n <- 10000

# 正态分布（对称）
normal_data <- rnorm(n, 0, 1)

# 正偏态（右偏）数据 - 使用卡方分布
positive_skew <- rchisq(n, df = 5)

# 负偏态（左偏）数据 - 对正偏态取负值并平移
negative_skew <- -rchisq(n, df = 5) + 10

# 生成不同峰度的数据
# 低峰度（平峰） - 均匀分布
low_kurtosis <- runif(n, -3, 3)

# 高峰度（尖峰） - 使用t分布（小自由度）
high_kurtosis <- rt(n, df = 3)

# 创建数据框
df_skew <- data.frame(
  type = rep(c("正态分布", "正偏态(右偏)", "负偏态(左偏)"), each = n),
  value = c(normal_data, positive_skew, negative_skew)
)

df_kurtosis <- data.frame(
  type = rep(c("正态分布", "低峰度(平峰)", "高峰度(尖峰)"), each = n),
  value = c(normal_data, low_kurtosis, high_kurtosis)
)


library(psych)              

describeBy(df_skew$value,df_skew$type,digits= 4)  

describeBy(df_kurtosis$value,df_kurtosis$type,digits= 4)
```


```{r eval=F, echo=T}

# 设置编码和图形参数
options(encoding = "UTF-8")
par(family = "sans")  # 使用系统默认字体
# 设置随机种子
set.seed(123)

# 生成不同偏度和峰度的数据
n <- 10000

# 偏度数据
normal_data <- rnorm(n, 0, 1)                    # 对称
positive_skew <- rchisq(n, df = 3)               # 正偏态
negative_skew <- -rchisq(n, df = 4) + 8          # 负偏态

# 设置图形参数
par(mfrow = c(2, 2), mar = c(4, 4, 3, 1))

# 正态分布（对称）
hist(normal_data, breaks = 50, prob = TRUE, main = "正态分布 (对称)\n偏度 ≈ 0",
     xlab = "数值", ylab = "密度", col = "lightblue", border = "white")
lines(density(normal_data), col = "red", lwd = 2)
abline(v = mean(normal_data), col = "blue", lwd = 2, lty = 1)
abline(v = median(normal_data), col = "darkgreen", lwd = 2, lty = 2)
legend("topright", legend = c("均值", "中位数"), 
       col = c("blue", "darkgreen"), lty = 1:2, lwd = 2)

# 正偏态分布（右偏）
hist(positive_skew, breaks = 50, prob = TRUE, main = "正偏态分布 (右偏)\n均值 > 中位数",
     xlab = "数值", ylab = "密度", col = "lightcoral", border = "white")
lines(density(positive_skew), col = "red", lwd = 2)
abline(v = mean(positive_skew), col = "blue", lwd = 2, lty = 1)
abline(v = median(positive_skew), col = "darkgreen", lwd = 2, lty = 2)

# 负偏态分布（左偏）
hist(negative_skew, breaks = 50, prob = TRUE, main = "负偏态分布 (左偏)\n均值 < 中位数",
     xlab = "数值", ylab = "密度", col = "lightgreen", border = "white")
lines(density(negative_skew), col = "red", lwd = 2)
abline(v = mean(negative_skew), col = "blue", lwd = 2, lty = 1)
abline(v = median(negative_skew), col = "darkgreen", lwd = 2, lty = 2)

# 偏度对比图
plot(density(normal_data), type = "l", lwd = 3, col = "black",
     main = "偏度对比", xlab = "数值", ylab = "密度",
     xlim = range(c(normal_data, positive_skew, negative_skew)),
     ylim = c(0, 0.6))
lines(density(positive_skew), col = "red", lwd = 2)
lines(density(negative_skew), col = "blue", lwd = 2)
legend("topright", legend = c("对称", "右偏", "左偏"),
       col = c("black", "red", "blue"), lwd = 2)


### 峰度数据
low_kurtosis <- runif(n, -3, 3)                  # 低峰度
high_kurtosis <- rt(n, df = 3)                   # 高峰度

# 设置图形参数
par(mfrow = c(2, 2), mar = c(4, 4, 3, 1))

# 正态分布（基准）
hist(normal_data, breaks = 50, prob = TRUE, main = "正态分布\n峰度 ≈ 3",
     xlab = "数值", ylab = "密度", col = "lightgray", border = "white")
lines(density(normal_data), col = "black", lwd = 2)

# 低峰度分布（平峰）
hist(low_kurtosis, breaks = 50, prob = TRUE, main = "低峰度分布 (平峰)\n峰度 < 3",
     xlab = "数值", ylab = "密度", col = "lightyellow", border = "white")
lines(density(low_kurtosis), col = "orange", lwd = 2)

# 高峰度分布（尖峰）
hist(high_kurtosis, breaks = 50, prob = TRUE, main = "高峰度分布 (尖峰)\n峰度 > 3",
     xlab = "数值", ylab = "密度", col = "lightpink", border = "white")
lines(density(high_kurtosis), col = "purple", lwd = 2)

# 峰度对比图
x_range <- range(c(normal_data, low_kurtosis, high_kurtosis))
y_max <- max(c(density(normal_data)$y, density(low_kurtosis)$y, density(high_kurtosis)$y))

plot(density(normal_data), type = "l", lwd = 3, col = "black",
     main = "峰度对比", xlab = "数值", ylab = "密度",
     xlim = x_range, ylim = c(0, y_max))
lines(density(low_kurtosis), col = "orange", lwd = 2)
lines(density(high_kurtosis), col = "purple", lwd = 2)
legend("topright", legend = c("正态分布", "低峰度", "高峰度"),
       col = c("black", "orange", "purple"), lwd = 2)



# 使用QQ图检验分布形态
par(mfrow = c(2, 3), mar = c(4, 4, 2, 1))

qqnorm(normal_data, main = "正态分布 QQ图")
qqline(normal_data, col = "red")

qqnorm(positive_skew, main = "正偏态 QQ图")
qqline(positive_skew, col = "red")

qqnorm(negative_skew, main = "负偏态 QQ图")
qqline(negative_skew, col = "red")

qqnorm(low_kurtosis, main = "低峰度 QQ图")
qqline(low_kurtosis, col = "red")

qqnorm(high_kurtosis, main = "高峰度 QQ图")
qqline(high_kurtosis, col = "red")



# 箱线图展示偏度
par(mfrow = c(1, 2), mar = c(6, 4, 3, 1))

# 偏度箱线图
boxplot(list("对称" = normal_data, 
             "右偏" = positive_skew, 
             "左偏" = negative_skew),
        main = "偏度对箱线图的影响",
        col = c("lightblue", "lightcoral", "lightgreen"),
        las = 2)

# 峰度箱线图
boxplot(list("正态" = normal_data, 
             "低峰度" = low_kurtosis, 
             "高峰度" = high_kurtosis),
        main = "峰度对箱线图的影响",
        col = c("lightgray", "lightyellow", "lightpink"),
        las = 2)
```


### 任务8.2 概率分布 {-}

```{r eval=F, echo=T}


#如果我们以Sun的数据库词频为参考，即“我”的出现概率p为0.033534，语料库为一百万词。
#刚刚好出现34000次的概率为0.00007837387。

dbinom(34000, 1000000, 0.033534)

counts = 33000:34500 
plot(counts, dbinom(counts, 1000000, 0.033534), 
     type = "h", xlab = "频率", ylab = "概率")
mtext("Binomial", 3, 1)

# “p”表示对应分布的累积分布函数。小于或等于x的概率
pbinom(34000, 1000000, 0.033534)
1-pbinom(34000, 1000000, 0.033534)
# 我们可以从分布中看出，大于34000（1-pbinom(34000, 1000000, 0.033534)）和小于33000（pbinom(33000, 1000000, 0.033534)）的概率都很小。

pbinom(33000, 1000000, 0.033534)

```

```{r eval=F, echo=T}

# 模拟不同词频抽样

par(mfrow = c(3, 2), mar = c(4, 4, 2, 1))  # Reapply layout for saving


## high frequency words 
n = 1000000
p = 0.033534 
frequencies = seq(32500, 34500, by = 1) # 25, 26, 27, ..., 94, 95 
 probabilities = dbinom(frequencies, n, p) 
 plot(frequencies, probabilities, type = "h", 
      xlab = "高频词'我'", ylab = "probability of frequency")

s = 500 # the number of random numbers
n = 1000000 # number of trials in one experiment 
p = 0.033534 # probability of success
x = xtabs( ~ rbinom(s, n, p) ) / s
plot(as.numeric(names(x)), 
      x, type = "h", 
      xlim = c(32500, 34500), 
      xlab = "高频词'我'", ylab = "sample probability of frequency")


## middle frequency words 
n = 1000000
p = 0.000372
frequencies = seq(320, 425, by = 1) # 25, 26, 27, ..., 94, 95 
 probabilities = dbinom(frequencies, n, p) 
 plot(frequencies, probabilities, type = "h", 
      xlab = "中频词‘中国’", ylab = "probability of frequency")

s = 500 # the number of random numbers
n = 1000000 # number of trials in one experiment 
p = 0.000372 # probability of success
x = xtabs( ~ rbinom(s, n, p) ) / s
plot(as.numeric(names(x)), 
      x, type = "h", 
      xlim = c(320, 425), 
      xlab = "中频词‘中国’", ylab = "sample probability of frequency")



## low frequency words 
n = 1000000
p = 0.000001 
frequencies = seq(0, 20, by = 1) # 25, 26, 27, ..., 94, 95 
 probabilities = dbinom(frequencies, n, p) 
 plot(frequencies, probabilities, type = "h", 
      xlab = "低频词‘麒麟’", ylab = "probability of frequency")

s = 500 # the number of random numbers
n = 1000000 # number of trials in one experiment 
p =  0.000001  # probability of success
x = xtabs( ~ rbinom(s, n, p) ) / s
plot(as.numeric(names(x)), 
      x, type = "h", 
      xlim = c(0, 20), 
      xlab = "低频词‘麒麟’", ylab = "sample probability of frequency")

```


```{r eval=F, echo=T}


# 模拟不同大小的语料库

par(mfrow = c(1, 2), mar = c(4, 4, 2, 1))  # Reapply layout for saving
 n = 1000 
 p = 0.033534
 frequencies = seq(0, 70, by = 1) # 25, 26, 27, ..., 94, 95 
 probabilities = dbinom(frequencies, n, p) 
 plot(frequencies, probabilities, type = "h", 
      xlab = "frequency", ylab = "probability of frequency")

n = 50
p = 0.033534
 frequencies = seq(0, 70, by = 1) # 25, 26, 27, ..., 94, 95 
 probabilities = dbinom(frequencies, n, p) 
 plot(frequencies, probabilities, type = "h", 
      xlab = "frequency", ylab = "probability of frequency")


```

```{r eval=F, echo=T}

### binomial vs. possion distribution
 
par(mfrow = c(2, 1), mar = c(4, 4, 2, 1))  # Reapply layout for saving

n = 1000
p =  0.033
counts = 10:60 
plot(counts, dbinom(counts, n, p), 
     type = "h", xlab = "频率", ylab = "概率")
mtext("Binomial", 3, 1)
n = 1000
p =  0.033
lambda = n * p
plot(counts, dpois(counts, lambda), 
     type = "h", xlab="频率", ylab="概率") 
mtext("Poisson", 3, 1)


# 不同lambda的泊松分布

par(mfrow = c(2, 2), mar = c(4, 4, 2, 1))  # Reapply layout for saving


lambda1 = 0.5
lambda2 = 3
lambda3 = 50
lambda4 = 100
plot(0:4, dpois(0:4, lambda1), 
     type = "h", xlab="频率", ylab="概率") 
mtext("Poisson (0.5)", 3, 1)

plot(0:10, dpois(0:10, lambda2), 
     type = "h", xlab="频率", ylab="概率") 
mtext("Poisson (3)", 3, 1)

plot(20:80, dpois(20:80, lambda3), 
     type = "h", xlab="频率", ylab="概率") 
mtext("Poisson (50)", 3, 1)

plot(60:140, dpois(60:140, lambda4), 
     type = "h", xlab="频率", ylab="概率") 
mtext("Poisson (100)", 3, 1)

```


```{r eval=F, echo=T}

## 连续数据的分布
# 正态分布
par(mfrow = c(1, 3), mar = c(4, 4, 2, 1))  # Reapply layout for saving


x= seq(-4, 4, 0.1)
y = dnorm(x)
plot(x, y, xlab = "x", 
      ylab = "density", ylim = c(0, 0.8), 
      type = "l")
# line type: the quoted character is lower case L > 
mtext("normal(0, 1)", 3, 1)
abline(v = 0, lty = 2)


x= seq(-4, 4, 0.1)
y = dnorm(x, mean = 0, sd = 0.5)
plot(x, y, xlab = "x", 
      ylab = "density", ylim = c(0, 0.8), 
      type = "l")
# line type: the quoted character is lower case L > 
mtext("normal(0, 0.5)", 3, 1)
abline(v = 0, lty = 2)

x= seq(0, 8, 0.1)
y = dnorm(x, mean = 4, sd = 1)
 plot(x, y, xlab = "x", 
      ylab = "density", ylim = c(0, 0.8), 
      type = "l")
# line type: the quoted character is lower case L > 
mtext("normal(4, 1)", 3, 1)
abline(v = 4, lty = 2)

par(mfrow = c(3, 1), mar = c(4, 4, 2, 1))  # Reapply layout for saving

```


```{r eval=F, echo=T}
## t分布
x= seq(-6, 6, 0.1)
y = dt(x,2)
y2 = dt(x,5)

plot(x, y, xlab = "", 
      ylab = "density", ylim = c(0, 0.4), 
      type = "l")
mtext("t分布", 3, 0.5)
par(new=TRUE)
plot(x, y2, xlab = "", 
      ylab = "density", ylim = c(0, 0.4), 
      type = "l", col = 2, lty = 3, lwd = 2)

x= seq(0, 10, 0.1)
y = df(x,5,5)
y2 = df(x,2,1)
y3 = df(x,5,1)
y4 = df(x,10,10)
plot(x, y, xlab = "", 
      ylab = "density", ylim = c(0, 1), 
      type = "l")
mtext("F分布", 3, 1)
par(new=TRUE)
plot(x, y2, xlab = "", 
      ylab = "density", ylim = c(0, 1), 
      type = "l", col = 2, lty = 3, lwd = 2)
par(new=TRUE)
plot(x, y3, xlab = "", 
      ylab = "density", ylim = c(0, 1), 
      type = "l", col = 3, lty = 3, lwd = 2)
par(new=TRUE)
plot(x, y4, xlab = "", 
      ylab = "density", ylim = c(0, 1), 
      type = "l", col = 4, lty = 3, lwd = 2)


x= seq(0, 10, 0.1)
y = dchisq(x,1)
y2 = dchisq(x,2)
y3 = dchisq(x,3)

plot(x, y, xlab = "", 
      ylab = "density", ylim = c(0,1.5), 
      type = "l")
mtext("卡方分布", 3, 1)
par(new=TRUE)
plot(x, y2, xlab = "", 
      ylab = "density", ylim = c(0, 1.5), 
      type = "l", col = 2, lty = 3, lwd = 2)
par(new=TRUE)
plot(x, y3, xlab = "", 
      ylab = "density", ylim = c(0, 1.5), 
      type = "l", col = 3, lty = 3, lwd = 2)

```

### 任务8.3 统计模型选择 {-}


### 任务8.4 t检验 {-}

```{r eval=F, echo=T}

# 单样本t检验 (One-Sample t-test)
# 研究场景：
# 检验一所语言学校学生的平均托福成绩是否显著高于全球平均分（假设为90分）。
# 设置随机种子以保证结果可重现
set.seed(123)
# 生成数据：假设该校40名学生的托福成绩，平均分92，标准差8
toefl_scores <- rnorm(n = 40, mean = 92, sd = 8)
# 将数据转换为数据框
toefl_data <- data.frame(score = toefl_scores)

# 检测数据是否符合正态分布，P<0.05 不符合正态分布
shapiro.test(toefl_data$score)
plot(density(toefl_data$score))

# 进行单样本t检验，检验均值是否不等于90（默认双侧）
t.test(toefl_data$score, mu = 90, alternative = "greater") # 使用alternative = "greater"检验是否大于90

x= seq(-6, 6, 0.1)
y3 = dt(x,39)
plot(x, y3, xlab = "", 
      ylab = "density", ylim = c(0, 0.4), 
      type = "l", col = 3, lty = 3, lwd = 2)
pt(2.0795,39)
1-pt(2.0795,39)

# 绘制箱线图进行可视化
boxplot(toefl_data$score, main = "Distribution of TOEFL Scores", 
        ylab = "Score", col = "lightblue")
abline(h = 90, col = "red", lty = 2) # 添加全球平均分参考线

# 使用rstatix

# 创建数据
scores_long <- data.frame(
  student_id = rep(paste0("S", 1001:1050), each = 4),
  gender = rep(sample(c("男", "女"), 50, replace = TRUE), each = 4),
  skill = rep(c("听力", "口语", "阅读", "写作"), times = 50),
  score = round(c(
    rnorm(50, 75, 10),  # 听力
    rnorm(50, 72, 12),  # 口语
    rnorm(50, 78, 8),   # 阅读
    rnorm(50, 70, 11)   # 写作
  ))
)
scores_long %>%
    group_by(skill) %>%
  t_test(score ~ 1, mu = 60)

```

```{r eval=F, echo=T}


# 独立样本t检验 (Independent-Samples t-test)
# 研究场景：比较两种不同的外语教学方法（“沉浸式” vs. “传统式”）对学生词汇测试成绩的影响。
# 设置随机种子
set.seed(456)
# 生成两组独立的数据
# 组1: 沉浸式教学，假设平均成绩更高为85分
group_immersive <- rnorm(n = 30, mean = 85, sd = 7)
# 组2: 传统式教学，假设平均成绩稍低为78分
group_traditional <- rnorm(n = 35, mean = 78, sd = 8) # 允许两组人数不同

# 创建数据框：一列是成绩，一列是分组标签
method_data <- data.frame(
  score = c(group_immersive, group_traditional),
  method = factor(rep(c("Immersive", "Traditional"), 
                      times = c(30, 35))) # 创建分组因子
)

# 进行独立样本t检验（默认假设方差不相等，使用Welch's t-test）
 t.test(score ~ method, data = method_data, 
                     alternative = "greater") # 检验“沉浸式”成绩是否大于“传统式”



# 绘制分组箱线图进行可视化
boxplot(score ~ method, data = method_data, 
        main = "Vocabulary Score by Teaching Method",
        xlab = "Teaching Method", 
        ylab = "Vocabulary Test Score",
        col = c("#FF6B6B", "#4ECDC4")) # 为两组设置不同的颜色
# rstatix 
stat.test = method_data %>% 
  t_test(score ~ method, paired = FALSE) 
stat.test
# Create a box plot
p <- ggboxplot(
  method_data, x = "method", y = "score", 
  color = "method", 
  palette = "jco",
  ylim = c(0,105)
  )
# Add the p-value manually
p + stat_pvalue_manual(stat.test, label = "p", y.position = 100)


# 如果非正态分布，汇报Mann–Whitney U test 更好
wilcox.test(score ~ method, data = method_data )


```

```{r eval=F, echo=T}
# 配对样本t检验 (Paired-Samples t-test)
# 研究场景：检验一项为期8周的发音训练课程是否显著改善了10名学生的发音清晰度得分（收集每个学生训练前和训练后的数据）。
# 设置随机种子
set.seed(789)
# 生成数据：为每个学生生成一个“基础”分数，然后前后分数相关
n_pairs <- 10 # 10个学生
base_score <- rnorm(n = n_pairs, mean = 70, sd = 10) # 训练前的基础水平
# 训练后分数：在基础分数上增加一个改善量（平均改善5分），并与前测相关
post_score <- base_score + rnorm(n = n_pairs, mean = 5, sd = 3) # 后测分数
# 创建数据框
pronunciation_data <- data.frame(
  subject = factor(rep(1:n_pairs, times = 2)), # 受试者编号，用于配对
  time = factor(rep(c("Pre-test", "Post-test"), each = n_pairs), # 时间点
                levels = c("Pre-test", "Post-test")), # 设定因子顺序
  score = c(base_score, post_score)
)
# 查看数据（长格式）
head(pronunciation_data, 12)
# 进行配对样本t检验
# 方法一：使用公式语法，指定配对参数
t.test(score ~ time, data = pronunciation_data, 
                        paired = TRUE, # 关键参数：指定这是配对检验
                        alternative = "less") # 检验“前测”是否小于“后测”

# 方法二：直接提供两个向量
t.test(base_score, post_score, paired = TRUE)



# 绘制差异图（连接线图）
library(ggplot2)
ggplot(pronunciation_data, aes(x = time, y = score, group = subject)) +
  geom_line(color = "grey", linewidth = 1) +
  geom_point(size = 3) +
  labs(title = "Pronunciation Scores Before and After Training",
       subtitle = "Paired Samples t-test",
       x = "Time Point",
       y = "Clarity Score") +
  theme_minimal()

# rstatix

stat.test <- pronunciation_data %>% 
  t_test(score ~ time, paired = TRUE) 
stat.test

# Box plot
p <- ggpaired(
  pronunciation_data, 
  x = "time", y = "score", color = "time", palette = "jco", 
  line.color = "gray", line.size = 0.4, ylim = c(0, 105)
  )

p + stat_pvalue_manual(stat.test, label = "p", y.position = 100)


```


### 任务8.5 方差分析 {-}

```{r eval=F, echo=T}

# 模拟数据并进行混合方差分析

# 设置随机种子
set.seed(123)

# 参数设置
n <- 60  # 总被试数
n_per_group <- 30  # 每组被试数

# 生成被试信息
subject_id <- paste0("S", 1001:(1000 + n))
wm_capacity <- rep(c("高工作记忆", "低工作记忆"), each = n_per_group)

# 模拟基础反应时间（毫秒）
# 假设低工作记忆组基础反应时间更长
base_rt_low <- rnorm(n_per_group, 800, 100)  # 低组
base_rt_high <- rnorm(n_per_group, 700, 90)   # 高组

# 生成两种句子类型的反应时间
# 假设宾语从句更难，反应时间更长，且低工作记忆组受难度影响更大
df.wm <- data.frame(
  subject_id = rep(subject_id, each = 2),
  wm_capacity = rep(wm_capacity, each = 2),
  sentence_type = rep(c("宾语关系从句", "主语关系从句"), times = n),
  reaction_time = c(
    # 低工作记忆组
    base_rt_low + rnorm(n_per_group, 150, 40),  # 宾语从句
    base_rt_low + rnorm(n_per_group, 50, 30),   # 主语从句
    
    # 高工作记忆组  
    base_rt_high + rnorm(n_per_group, 80, 35),  # 宾语从句
    base_rt_high + rnorm(n_per_group, 30, 25)   # 主语从句
  )
)

wm.aov = aov ( reaction_time  ~ wm_capacity * sentence_type, data = df.wm)

summary(wm.aov)

TukeyHSD(wm.aov)
# rstatix
df.wm %>% anova_test(reaction_time  ~ wm_capacity*sentence_type)
anv.test = df.wm %>% anova_test(reaction_time  ~ wm_capacity*sentence_type)

```



### 任务8.6 卡方检验 {-}

```{r eval=F, echo=T}
# 1. 直接创建数据框（更直观的方式）
text_analysis_df <- data.frame(
  性别 = c(rep("男性用户", 1000), rep("女性用户", 1000)),
  情感强化方式 = c(
    rep("强化表达", 210), rep("中性表达", 650), rep("弱化表达", 140), # 男性
    rep("强化表达", 320), rep("中性表达", 520), rep("弱化表达", 160)  # 女性
  )
)

# 2. 创建列联表
contingency_table <- table(text_analysis_df$性别, text_analysis_df$情感强化方式)

print(contingency_table)

# 添加边际和（可选）

addmargins(contingency_table)


# 3. 计算百分比（更深入的理解）
cat("行百分比（%）：\n")
prop.table(contingency_table, margin = 1) * 100


cat("列百分比（%）：\n")
prop.table(contingency_table, margin = 2) * 100


# 4. 进行卡方检验
chi_sq_test <- chisq.test(contingency_table, correct = FALSE)

print(chi_sq_test)


# 计算百分比用于绘图
plot_data <- text_analysis_df %>%
  group_by(性别, 情感强化方式) %>%
  summarise(计数 = n(), .groups = 'drop') %>%
  group_by(性别) %>%
  mutate(百分比 = 计数 / sum(计数) * 100)

# 绘制堆叠百分比条形图
ggplot(plot_data, aes(x = 性别, y = 百分比, fill = 情感强化方式)) +
  geom_bar(stat = "identity", position = "stack") +
  geom_text(aes(label = sprintf("%.1f%%", 百分比)), 
            position = position_stack(vjust = 0.5),
            size = 4) +
  scale_fill_manual(values = c("#FF6B6B", "#4ECDC4", "#556270")) +
  labs(title = "性别与情感强化方式的关系",
       subtitle = paste0("卡方检验: χ²(", chi_sq_test$parameter, ") = ", 
                        round(chi_sq_test$statistic, 2), 
                        ", p = ", format.pval(chi_sq_test$p.value, digits = 3)),
       x = "性别", 
       y = "百分比",
       fill = "情感强化方式") +
  theme_minimal() +
  theme(plot.title = element_text(hjust = 0.5),
        plot.subtitle = element_text(hjust = 0.5))

library(rstatix)
contingency_table%>%
  chisq_test()
```


### 任务8.7 相关分析 {-}

```{r eval=F, echo=T}

Liu2007 <- read_csv("data/Liu2007.csv")%>%
  select(WF, CF, PF, AoA, CON, FAM, IMG)
# r base
cor.test(~WF+ AoA,
         data = Liu2007,
         method = "pearson")
# method = "kendall", "spearman"

# Correlation test between two variables
Liu2007 %>% cor_test(AoA, CON, method = "pearson")


# Correlation of one variable against all
Liu2007 %>%cor_test(AoA, method = "pearson")


# Pairwise correlation test between all variables
Liu2007 %>% cor_test(method = "pearson")

# Compute correlation matrix
#::::::::::::::::::::::::::::::::::::::::::::::::::::::::::
cor.mat <- Liu2007 %>% cor_mat()
cor.mat

# Show the significance levels
cor.mat %>% cor_get_pval()

# Replacing correlation coefficients by symbols
cor.mat %>%
  cor_as_symbols() %>%
  pull_lower_triangle()

# Mark significant correlations
cor.mat %>%
  cor_mark_significant()

# Draw correlogram using R base plot
cor.mat %>%
  cor_reorder() %>%
  pull_lower_triangle() %>% 
  cor_plot()



```


```{r eval=F, echo=T}

lm.model = lm(AoA ~ WF+ CF+ PF,
               data = Liu2007)

summary(lm.model)

```
lm模型对象的summary函数包括对模型参数（截距和斜率）的估计，以及模型的R平方值和模型的p值。

如何解读模型？
&emsp;&emsp;模型产生了截距的系数和斜率的系数；

&emsp;&emsp;每个系数还伴随着其他三个数字：其标准误差、t值和p值。p值告诉我们系数是否显著不同于零。

&emsp;&emsp;如果预测变量的系数为零，则预测变量与因变量之间没有任何关系，因此作为预测变量是毫无价值的。为了确定系数是否显著不同于零，从而具有潜在的预测能力，进行双侧t检验，使用t值和相关的自由度。

&emsp;&emsp;t值本身是系数除以其标准误差得到的值。这个标准误差是系数估计的确定程度的衡量。标准误差越小，估计周围的置信区间就越小，接受区域中包含零的可能性就越小，因此系数可能为零的概率也越小。

&emsp;&emsp;残差标准误差是模型不成功的度量；它衡量了我们无法通过预测变量处理的因变量的变异性。模型越好，其残差标准误差就越小。

&emsp;&emsp;多重R平方是平方相关系数r²，它在0到1的范围内量化了模型解释的方差的比例。

### 任务8.8 多元回归 {-}

```{r eval=F, echo=T}
# 汉语词汇判断数据
TrialsSCLP <- read_csv("data/TrialsSCLP.csv")
# 汉语词汇特征数据
chineselexicaldatabase2_1 <- read_csv("data/chineselexicaldatabase2.1.csv")
# 选择单字词
cld.df = chineselexicaldatabase2_1%>%
  filter(Length == 1)

# 计算判断准确率，并提取单字词的词汇特征
char.dec.reg = TrialsSCLP %>%
  group_by(item,lexicality)%>%
  summarise(total = sum(accuracy),
            percent = total/n(),
            z.rt.mean = mean(zscore,na.rm = TRUE))%>%
  filter(!is.na(z.rt.mean))%>%
  left_join(cld.df, by = c("item"= "Word"))%>%
  filter(!is.na(C1))

# 构建模型
char.dec.mdl = lm(z.rt.mean~  Frequency + PhonologicalFrequency + Strokes, data = char.dec.reg)


# 查看模型摘要
summary(model)


# 增加词汇心理语言学特征
char.dec.reg.psy = char.dec.reg%>%
  left_join(Liu2007,by = c("item"= "Word"))%>%
  filter(!is.na(Tag))

char.dec.psyc.mdl = lm(z.rt.mean~  AoA + CON + FAM + IMG + 
                         Frequency + PhonologicalFrequency + 
                         Strokes, data = char.dec.reg.psy)
# 查看模型摘要
summary(char.dec.psyc.mdl)

```

