# 第八章 统计建模入门


## 学习目标 {-}

- 📌 **了解推断性统计的基本逻辑** 

- 📌 **了解常见概率分布** 

- 📌 **熟悉不同参数和非参数检验使用条件** 

- 📌 **掌握统计检验算法实现及解读** 


## 统计检验流派

## 概率分布

## 参数和非参数统计检验

## 经典统计测试的结果解读与汇报

### 因变量为数值变量

### 因变量为分类变量

## 课堂任务

### 任务8.1 统计模型选择 {-}

### 任务8.2 卡方检验，t检验、方差分析 {-}

```{r eval=F, echo=T}
library(languageR)

data("lexdec")

tbl= table(lexdec$Correct, lexdec$PrevType)

# 卡方检验
chisq.test(tbl) 

```

## 因变量为连续变量而自变量为分类变量 {-}

&emsp;&emsp;当因变量为分类变量而自变量为连续变量时，我们可以使用逻辑回归（Logistic Regression）。逻辑回归是一种广泛使用的统计模型，特别适用于处理分类问题，尤其是二分类问题。它通过建立自变量和因变量之间的关系来预测因变量的类别概率。逻辑回归通过一个逻辑函数（Logistic Function），也称为Sigmoid函数，将自变量的线性组合转换为一个概率值。它输出的结果是一个在0到1之间的概率值，用来表示某个事件发生的可能性。

```{r eval=F, echo=T}

#fit logistic regression model
model <- glm(Correct ~ Frequency+FamilySize, 
             family="binomial", 
             data=lexdec)

#disable scientific notation for model summary
options(scipen=999)

#view model summary
summary(model)

caret::varImp(model)

```

## 因变量为连续变量，自变量为分类变量  {-}

&emsp;&emsp;如果自变量只有两层，可以使用t检验（T-tests）。t检验是一种常见的统计检验方法，用于比较两个样本均值之间的差异。单样本t检验（One-Sample T-test）用于比较一个样本的均值与一个已知的总体均值之间的差异。应用前提是，数据是从正态分布的总体中抽取的。样本是独立随机抽取的。比如，假设某学校声称其学生的平均IQ为100。我们抽取一个班级的学生进行IQ测试，想验证这个班级的平均IQ是否显著不同于100。

- 独立样本t检验（Independent Samples T-test），用于比较两个独立样本的均值是否显著不同。应用前提是两个样本来自正态分布的总体。两个样本是独立的，即每个样本中的观测值不依赖于另一个样本的观测值。
两个样本的方差相等（同方差性假设）。当不满足同方差性假设时，可以使用Welch’s t检验。
比如，我们想比较男性和女性的平均工资，抽取了一组男性和女性的工资数据，检验两者的平均工资是否有显著差异。

- 配对样本t检验（Paired Samples T-test）用于比较两个相关样本的均值是否显著不同。通常用于前后测量或配对设计。应用前提是配对差值（即每对观测值的差值）来自正态分布。样本是成对的，每对数据之间有某种相关性。比如，我们想比较一组学生在参加培训前后的考试成绩，检查培训是否对考试成绩有显著影响。


```{r eval=F, echo=T}
# 检测数据是否符合正态分布，P<0.05 不符合正态分布

shapiro.test(lexdec$RT)

plot(density(lexdec$RT))

# 参与者母语是否是英语
t.test(RT ~ NativeLanguage, data=lexdec)

# 汇报Mann–Whitney U test 更好
wilcox.test(RT ~ NativeLanguage, data=lexdec)

```

&emsp;&emsp;当自变量有两个以上，或者自变量超过两个水平，我们可以使用方差分析（Analysis of Variance, ANOVA）。方差分析通过分析数据中的变异来源，确定不同组之间的均值是否有显著差异。ANOVA的主要优势在于它能够同时比较多个组的均值，而无需进行多次t检验，从而减少第一类错误的概率。

- 单因素方差分析（One-Way ANOVA）：用于比较一个因子（自变量）下的多个组（水平）的均值是否存在显著差异。
比如比较不同教学方法对学生成绩的影响。

- 双因素方差分析（Two-Way ANOVA）：用于比较两个因子（自变量）及其交互作用对因变量的影响。
适用场景：研究不同教学方法和不同学习时间对学生成绩的影响。

- 重复测量方差分析（Repeated Measures ANOVA）：用于处理同一组受试者在不同时间点或不同条件下的测量数据。比如，同一组学生在不同教学方法下的成绩变化等。

ANOVA 的基本原理是通过将总变异分解为组间变异和组内变异，来判断不同组的均值是否存在显著差异。

&emsp;&emsp;在发现整体组间均值存在显著差异后，进一步确定哪些具体组之间存在差异需要使用事后比较（Post-Hoc Comparisons）。因为ANOVA只告诉我们至少有一组均值不同，但不能明确指出哪些组之间存在差异。事后比较中，我们要控制多重比较带来的第一类错误（即假阳性）。常见的方法有Tukey's HSD（Honestly Significant Difference）检验、Bonferroni检验等。


```{r eval=F, echo=T}

lex.aov = aov (RT ~ PrevType + Class, data = lexdec)

summary(lex.aov)

TukeyHSD(lex.aov)

```

## 因变量与自变量均为连续变量 {-}

当我们为两个或以上连续型变量建模时，我们可以使用相关分析和线性回归。

&emsp;&emsp;相关分析确定一个变量是否随着另一个变量的变化而系统地变化。它不指定哪个变量是因变量，哪个变量是自变量。比较合适观察数据集中哪些变量彼此相关。Pearson, Spearman 和 Kendall 是三种常见的相关性检验方法，主要用于衡量两个变量之间的相关程度。尽管它们都用于相关性分析，但它们有不同的假设和适用场景。

- Pearson相关系数（Pearson Correlation Coefficient）是最常用的相关性测量方法，用于衡量两个变量之间的线性关系。假设前提：数据是连续的，符合正态分布，数据之间存在线性关系。数据是独立的。简单易计算，结果易于解释。在数据符合正态分布且有线性关系时，效果最好。对异常值敏感。不能有效处理非线性关系。

- Spearman相关系数（Spearman Rank Correlation Coefficient）是基于数据排序的非参数检验方法，用于衡量两个变量之间的单调关系。假设前提有数据是连续的或离散的。数据不需要符合正态分布。数据之间存在单调关系。适用于衡量两个变量之间的单调关系，例如学生成绩排名和运动成绩排名的关系。对异常值不敏感。可以处理非线性关系。对于完全线性关系，效率不如Pearson相关系数。

```{r eval=F, echo=T}

cor.test( ~ RT + Frequency,
         data = lexdec,
         method = "pearson")

cor.test( ~ RT + Frequency,
         data = lexdec,
         method = "kendall")


cor.test( ~ RT + Frequency,
         data = lexdec,
         method = "spearman")
```

&emsp;&emsp;线性回归指定一个变量为自变量，另一个为因变量。所得模型用线性关系来描述这些变量之间的关系。线性回归是参数检验，假设残差的正态性、同方差性和独立性，以及两个变量之间的线性关系。如果模型中有多个区间/比例类型的自变量，那么线性回归将扩展为多元回归。如果自变量是分类变量，那么线性回归将变成单因素方差分析。可以使用 lm 函数来执行线性回归，这与我们用于方差分析的函数相同。

```{r eval=F, echo=T}
lm.model = lm(RT ~ Frequency,
               data = lexdec)

summary(lm.model)

```
lm模型对象的summary函数包括对模型参数（截距和斜率）的估计，以及模型的R平方值和模型的p值。

如何解读模型？
&emsp;&emsp;模型产生了截距的系数（6.5）和斜率的系数（-0.04）；

&emsp;&emsp;每个系数还伴随着其他三个数字：其标准误差、t值和p值。p值告诉我们系数是否显著不同于零。

&emsp;&emsp;如果预测变量的系数为零，则预测变量与因变量之间没有任何关系，因此作为预测变量是毫无价值的。为了确定系数是否显著不同于零，从而具有潜在的预测能力，进行双侧t检验，使用t值和相关的自由度。

&emsp;&emsp;t值本身是系数除以其标准误差得到的值。这个标准误差是系数估计的确定程度的衡量。标准误差越小，估计周围的置信区间就越小，接受区域中包含零的可能性就越小，因此系数可能为零的概率也越小。

&emsp;&emsp;残差标准误差是模型不成功的度量；它衡量了我们无法通过预测变量处理的因变量的变异性。模型越好，其残差标准误差就越小。

&emsp;&emsp;多重R平方为0.8115。这个R平方是平方相关系数r²，它在0到1的范围内量化了模型解释的方差的比例。


